臺灣彰化地方法院刑事判決　　　　　　　100年度易字第737號
公　訴　人　臺灣彰化地方法院檢察署檢察官
被　　　告　鄭萬來
　　　　　　許嘉順
　　　　　　陳信吉
上列被告因傷害案件，經檢察官提起公訴（100年度偵字第2685
號），本院判決如下：
    主  文
鄭萬來犯傷害罪，處拘役伍拾玖日，如易科罰金，以新臺幣壹仟
元折算壹日。
許嘉順犯傷害罪，處拘役伍拾玖日，如易科罰金，以新臺幣壹仟
元折算壹日。
陳信吉無罪。
    犯 罪 事 實
一、鄭萬來、許嘉順於民國99年9月11日14時許，在彰化縣鹿港
    鎮謝厝巷東城宮廟前，因細故發生口角爭吵，竟分別基於傷
    害對方之犯意，各以徒手之方式互毆，許嘉順因此受有右手
    大姆指挫傷併瘀傷、右手前臂瘀傷、下背挫傷、右側坐骨線
    性不完全骨折之傷害；鄭萬來則受有左肘鷹嘴突骨折、左側
    第九肋骨骨折之傷害。
二、案經鄭萬來、許嘉順訴由彰化縣警察局鹿港分局報請臺灣彰
    化地方法院檢察署檢察官偵查起訴。
    理  由
壹、證據能力部分：
    按被告以外之人於審判外之陳述，雖不符刑事訴訟法第159
    條之至第159條之4之規定，而經當事人於審判程序同意作為
    證據，法院審酌該言詞陳述或書面陳述作成時之情況，認為
    適當者，亦得為證據。當事人、代理人或辯護人於法院調查
    證據時，知有第159條第1項不得為證據之情形，而未於言詞
    辯論終結前聲明異議，視為有前項之同意，刑事訴訟法第15
    9條之5定有明文。查被告鄭萬來、許嘉順、陳信吉對卷附傳
    聞證據之證據能力，未於言詞辯論終結前聲明異議，經於審
    理期日提示檢察官及被告，均對之表示無意見，本院審酌該
    等審判外陳述證據之取得過程並無瑕疵，與本案待證事實間
    復具有相當之關聯性，以之為本案證據尚無不當，自得採為
    證據，均具證據能力，合先敘明。
貳、有罪部分：
一、訊據被告鄭萬來矢口否認當日有與許嘉順發生口角及出手毆
    打許嘉順，並辯稱：當日伊是與叫「萬生」之人發生口角，
    陳信吉說要來處理，跟伊說不能走，等一下要叫人來處理伊
    ，據鄰居表示許嘉順之傷勢是與別人發生車禍造成的，不是
    伊造成的云云；被告許嘉順則坦承其有與鄭萬來發生口角爭
    吵，並有出手毆打鄭萬來，惟辯稱：伊只是徒手毆打鄭萬來
    ，鄭萬來所受傷害與伊無關云云。
二、經查：
（一）鄭萬來與許嘉順於99年9月11日14時許，在彰化縣鹿港鎮
      謝厝巷東城宮廟前，因細故發生口角爭吵乙節，業據許嘉
      順於本院準備程序時自承無誤（見本院卷第28頁反面），
      並據陳信吉於警詢時陳述甚明〔見臺灣彰化地方法院檢察
      署100年度偵字第2685號卷（下稱偵卷）第17頁〕，且據
      證人吳發於本院審理時到庭具結證述無訛（見本院卷第74
      頁反面），是此部分事實至為灼然，應堪認定。又鄭萬來
      、許嘉順隨即各以徒手之方式互毆，造成許嘉順因此受有
      右手大姆指挫傷併瘀傷、右手前臂瘀傷、下背挫傷、右側
      坐骨線性不完全骨折之傷害；鄭萬來受有左肘鷹嘴突骨折
      、左側第九肋骨骨折之傷害等情，亦據陳信吉於警詢、偵
      訊時陳稱：伊聽到許嘉順與鄭萬來在吵架，隨後就看到打
      起來，雙方是徒手互毆等語（見偵卷第17頁、第55頁）；
      另許嘉順於警詢、偵訊、本院準備程序及審理時，均自白
      有徒手毆打鄭萬來之行為（見偵卷第13頁、第54頁、本院
      卷第28頁、第28頁反面、第76頁反面、第77頁反面），並
      據許嘉順、鄭萬來分別以被害人身分，於警詢、偵訊時依
      序指訴鄭萬來、許嘉順前揭傷害犯行甚明，而許嘉順與鄭
      萬來並無仇怨或糾紛，此為鄭萬來所自承（見偵卷第6頁
      ），衡情許嘉順當無誣陷鄭萬來之理。且許嘉順所受前揭
      傷勢，亦有財團法人彰化基督教醫院鹿基分院診斷書、急
      診病歷可證（見偵卷第30頁、本院卷第38頁至第42頁）；
      鄭萬來所受上開傷勢，則有財團法人彰濱秀傳紀念醫院診
      斷證明書、100年8月25日濱（醫）字第1000531號函及檢
      附之急診病歷可佐（見偵卷第31頁、本院卷第49頁至第55
      頁），前揭事實，亦堪認定。
（二）鄭萬來雖辯稱：許嘉順之傷勢不是伊造成的云云；許嘉順
      亦辯稱：鄭萬來所受傷害與伊無關云云。然鄭萬來、許嘉
      當日確有發生口角爭吵，且鄭萬來於99年9月11日事發後
      ，隨即在當日至醫院就診，此觀前揭財團法人彰濱秀傳紀
      念醫院診斷證明書、函及檢附之急診病歷甚明，再參酌鄭
      萬來所受傷勢為左肘鷹嘴突骨折、左側第九肋骨骨折；許
      嘉順所受傷勢為右手大姆指挫傷併瘀傷、右手前臂瘀傷、
      下背挫傷、右側坐骨線性不完全骨折之傷勢位置及受傷情
      形以觀，若無外力刻意施加於鄭萬來、許嘉順，當不至於
      造成鄭萬來上開傷勢，足認鄭萬來、許嘉順所受傷勢，顯
      為雙方互毆所造成無誤。
（三）公訴人雖認許嘉順係持塑膠棍毆打鄭萬來。然此為許嘉順
      所否認，又告訴人鄭萬來於警詢時係稱許嘉順持塑膠棍毆
      打；於偵訊時則稱：許嘉順一開始拿什麼打，伊忘記了，
      後來許嘉義順再拿塑膠鋼打伊等語（見偵卷第5頁、第54
      頁），而依前揭財團法人彰濱秀傳紀念醫院100年8月25日
      濱（醫）字第1000531號函則記載鄭萬來主訴被人以木棒
      打傷等語（見本院卷第49頁），足見鄭萬來前後所述已有
      不符，再參酌陳信吉亦稱：許嘉順、鄭萬來是徒手毆打等
      語（見偵卷第17頁、本院卷第76頁反面），且證人吳發亦
      稱看到鄭萬來、許嘉順吵架時，雙方手上並無拿東西等語
      （見本院卷第75頁反面），另前揭財團法人彰濱秀傳紀念
      醫院100年8月25日濱（醫）字第1000531號函亦記載：鄭
      萬來之傷勢可能為鈍器毆打所致，判斷徒手造成之可能性
      亦不能排除等語，是綜觀前揭卷證，尚難遽以認定許嘉順
      係持塑膠棍毆打鄭萬來，附此敘明。
（四）綜上所述，本件事證明確，鄭萬來、許嘉順前揭所辯並不
      足採，渠等上開傷害犯行均堪認定，應依法論科。
三、核被告鄭萬來、許嘉順所為，均係犯刑法第277條第1項之普
    通傷害罪。爰審酌被告鄭萬來為國小畢業、被告許嘉順為國
    中畢業之智識程度，雙方僅因細故口角爭吵即出手互毆成傷
    之犯罪動機及犯罪手段，並衡酌鄭萬來犯後否認犯行、許嘉
    順坦承犯行，及雙方受傷之程度，且均未賠償對方之損害等
    一切情狀，分別量處如主文所示之刑，並均諭知易科罰金之
    折算標準，以資懲儆。
、無罪部分：
一、本件公訴意旨另以：陳信吉與許嘉順於99年9月11日14時許
    ，在彰化縣鹿港鎮東崎里謝厝巷東城宮廟前，與鄭萬來因細
    故發生口角爭執，陳信吉與許嘉順共同基於傷害之犯意聯絡
    ，手持塑膠棍之方式毆打鄭萬來，致使鄭萬來受有左肘鷹嘴
    突骨折、左側第九肋骨骨折之傷害，因認被告陳信吉涉犯刑
    法第277條第1項之傷害罪等語。
二、按犯罪事實應依證據認定之，無證據不得認定其犯罪事實；
    又不能證明被告犯罪，應諭知無罪之判決，刑事訴訟法第15
    4條第2項及第301條第1項前段分別定有明文。又按刑事訴訟
    法上所謂認定犯罪事實之證據，係指足以認定被告確有犯罪
    行為之積極證據而言，如未能發現相當證據或證據不足以證
    明，自不能以推測或擬制之方法，以為裁判基礎，最高法院
    29年上字第3105號及40年臺上字第86號分別著有判例。而認
    定不利於被告之事實，須依積極證據，苟積極證據不足為不
    利被告之認定時，即應為有利於被告之認定，更不必有何有
    利之證據，亦有最高法院30年上字第816號判例可資參照。
    又按刑事訴訟法第161條第1項規定：檢察官就被告犯罪事實
    ，應負舉證責任，並指出證明之方法。對於其所訴之被告犯
    罪事實，應負提出證據及說服之實質舉證責任，倘所提出之
    證據，不足為被告有罪之積極證明，或其闡明之證明方法，
    無從說服法官以形成被告有罪之心證，基於無罪推定之原則
    ，自應為被告無罪判決之諭知，不得僅以被告之反證不成立
    ，即為認定犯罪之論據。再者，刑事訴訟上證明之資料，無
    論其為直接證據或間接證據，均須達於通常一般人均不致於
    有所懷疑，而得確信其為真實之程度，始得據為有罪之認定
    ，若其關於被告是否犯罪之證明未能達此程度，而有合理性
    懷疑之存在，致使無從形成有罪之確信，根據「罪證有疑，
    利於被告」之證據法則，即不得遽為不利被告之認定。又被
    害人與一般證人不同，其與被告處於絕對相反之立場，其陳
    述之目的，在使被告受刑事訴追處罰，內容未必完全真實，
    證明力自較一般證人之陳述薄弱。故被害人縱立於證人地位
    而為指證及陳述，且其指證、陳述無瑕疵可指，仍不得作為
    有罪判決之唯一依據，應調查其他證據以察其是否與事實相
    符，亦即仍須有補強證據以擔保其指證、陳述之真實性，始
    得採為斷罪之依據。若被害人之指證本身已有重大瑕疵，依
    嚴格證明之法則，自無法憑為犯罪事實之認定（最高法院96
    年度臺上字第2161號判決可參）。
三、公訴人據以認定被告陳信吉涉有傷害罪嫌，無非係以吳發、
    鄭萬來於偵訊中之證詞、財團法人彰濱秀傳紀念醫院診斷證
    明書作為論據。惟被告陳信吉堅詞否認有上開犯行，辯稱：
    伊沒有打鄭萬來等語。
四、經查：
（一）公訴人所指鄭萬來受有左肘鷹嘴突骨折、左側第九肋骨骨
      折之傷害，固有前揭財團法人彰濱秀傳紀念醫院診斷證明
      書、100年8月25日濱（醫）字第1000531號函及檢附之急
      診病歷，而可認定。惟鄭萬來前述傷勢之成因，是否係因
      陳信吉共同出手毆打鄭萬來所造成，則尚需積極證據予以
      證明。
（二）公訴人雖舉鄭萬來之指訴為據，惟鄭萬來於警詢時係稱；
      許嘉順持圓塑膠棍、陳信吉持米酒空瓶朝伊身上一陣亂打
      等語（見偵卷第5頁）；於偵訊時則稱：陳信吉將伊腳踏
      車推倒，隔沒多久有年輕人開車來，帶1支塑膠鋼，陳信
      吉喊打，陳信吉、許嘉順、該年輕人三個人一起打伊，陳
      信吉拿保力達空瓶打伊，許嘉順一開始拿什麼打伊忘了，
      後來陳信吉打完沒再打，許嘉順再拿塑膠鋼打伊（見偵卷
      第54頁）；於本院準備程序則稱：不久有個年輕人來拿1
      根塑膠管來，（改稱）伊不知道有幾根，那個年輕人打完
      之後，把塑膠管交給許嘉順，再換許嘉順打伊，（改稱）
      剛開始就是三個人一起打伊，伊不知道許嘉順拿什麼，陳
      信吉是拿現場的酒瓶打伊，三個人都有打到伊等語（見本
      院卷第28頁），足見鄭萬來前後之指訴並非全然一致，指
      訴情節是否屬實，實不能無疑。再參酌許嘉順於警詢、偵
      訊、本院準備程序及審理時，均一致陳稱：僅伊與鄭萬來
      互毆，陳信吉並未出手毆打鄭萬來等語（見偵卷第13頁、
      第54頁、本院卷第28頁、第76頁反面），此部分陳述顯與
      鄭萬來前揭指訴不符。再參酌證人吳發證稱：當天伊看到
      鄭萬來、許順吉在吵架，陳信吉站的比較遠，大概距離（
      經證人指出距離，當場測量）290公分，沒有跟他們兩個
      人在一起，陳信吉沒有出口，他當時正蹲坐在那裡等語（
      見本院卷第74頁反面），準此，陳信吉於鄭萬來與許嘉順
      吵架時，既站在遠處，且未出口，顯見其並未參與爭吵，
      則其是否出手毆打鄭萬來，益有所疑。至證人吳發於偵訊
      時係證稱：當時伊在採菜聽到吵架聲，好像要打起來，伊
      出面拉開雙方，他們沒打架，伊就繼續去田的另一邊採菜
      ，後來伊有無打架伊就不知道，伊沒有看到他們打架等語
      （見偵卷第72頁），是依吳發前揭證詞，亦無法證明陳信
      吉有出手毆打鄭萬來之行為。
（三）此外，查無其他積極證據足資證明被告陳信吉有上開犯行
      ，是公訴人認被告陳信吉涉犯傷害罪嫌，未達須於通常一
      般之人均不致有所懷疑，而得確信為真實之程度者，應為
      無罪之諭知。
肆、據上論斷，應依刑事訴訟法第299條第1項前段、第301條第
    1項，刑法第277條第1項、第41條第1項前段，刑法施行法第
    1 條之1第1項、第2項前段，判決如主文。
本案經檢察官陳顗安到庭執行職務。
中    華    民    國    100    年   11    月    16    日
                     刑事第四庭   法  官  蘇雅慧
以上正本證明與原本無異。
如不服本判決應於收受判決後10日內向本院提出上訴書狀，並應
敘述具體理由；其未敘述上訴理由者，應於上訴期間屆滿後20日
內向本院補提理由書（均須按他造當事人之人數附繕本）「切勿
逕送上級法院」。告訴人或被害人如對於本判決不服者，應具備
理由請求檢察官上訴，其上訴期間之計算係以檢察官收受判決正
本之日期為準。
中    華    民    國    100    年   11    月    16    日
                                  書記官  吳芳儀
附錄論罪科刑法條：
刑法第二百七十七條第一項（普通傷害罪）
傷害人之身體或健康者，處 3 年以下有期徒刑、拘役或 1 千元
以下罰金。